【裁判字號】    97,簡上,1024
【裁判日期】    980225
【裁判案由】    詐欺
【裁判全文】
臺灣桃園地方法院刑事判決            97年度簡上字第1024號
上  訴  人
即  被  告  乙○○
上列上訴人即被告因詐欺案件，不服本院97年度桃簡字第3462號
，中華民國97年11月18日第一審判決（聲請簡易處刑案號：臺灣
桃園地方法院檢察署97年度偵字第21504 號），提起上訴，本院
合議庭為第二審判決如下：
    主  文
上訴駁回。
    事  實
一、乙○○可預見將銀行帳戶提供予姓名年籍不詳之人使用，可
    能幫助不詳之犯罪集團從事財產犯罪行為，作為取得財物或
    財產上之利益之管道，竟基於縱使該人將其帳戶用以從事詐
    欺取財之財產犯罪行為，亦不違反其本意之幫助犯意，而於
    民國97年3 月中旬某日，在桃園縣蘆竹鄉○○路○ 段112 號
    「台茂購物中心」，將其於93年4 月16日為薪資轉帳而向設
    址於桃園縣桃園市○○路102 號「板信商業銀行桃鶯分行」
    申辦而取得之帳號118 ─00000000000000號帳戶之存摺、晶
    片金融卡與密碼交付予依約前來之真實姓名年籍不詳自稱為
    「謝先生」之成年男子，藉以幫助該成年男子所屬詐欺集團
    從事財產犯罪之犯行。嗣該犯罪集團成員即意圖為自己不法
    之所有，而基於詐欺取財之犯意，先後為下列犯行：
  (一)犯罪集團成員於97年3 月17日晚間7 時許，撥打予人在臺北
    縣三重市之丙○○而向丙○○騙稱係「東森購物」之專員，
    因丙○○先前向該公司訂購貨物雖已以信用卡付清貨款然因
    簽名地方簽錯，其信用卡將遭分期扣款，其後犯罪集團成員
    再偽冒為「萬泰銀行」行員，並向丙○○繼續騙稱擬協助丙
    ○○取消分期付款，故須前往郵局自動櫃員機依指示操作，
    致丙○○不疑有他，信以為真，乃於同日晚間8 時16分許，
    利用附近之郵局自動櫃員機依指示操作，因而由丙○○「萬
    泰銀行建成分行」帳號001 ─000000000 號帳戶轉出新臺幣
    （下同）29,983元至對方所指定之前揭乙○○「板信商業銀
    行桃鶯分行」帳號118 ─00000000000000號帳戶內。
  (二)犯罪集團成員再於97年3 月17日晚間7 時許，撥打予人在臺
    北縣三重市之甲○，而向甲○詐稱係「東森購物台」之人員
    ，因甲○之前在該公司購買東西，由於電腦設定錯誤，設成
    分期付款之模式，須前往自動櫃員機更改設定，否則將每月
    遭扣款，其後又有偽稱為「陽信銀行」之詐欺集團成員撥打
    電話予甲○，繼續向甲○騙稱須前往郵局自動櫃員機取消設
    定，致甲○不疑有他，信以為真，隨即至臺北縣三重市○○
    街上之郵局自動櫃員機依指示操作，而於同日晚間8 時15分
    許，第一次匯款29,983元至對方所指定之前揭乙○○「板信
    商業銀行桃鶯分行」帳號118 ─00000000000000帳戶內。
    詐欺集團成員隨即於丙○○及甲○各匯款29,983元至乙○○
    「板信商業銀行桃鶯分行」帳號118 ─00000000000000號帳
    戶後即以乙○○所交付之晶片金融卡與告知之密碼，分別以
    跨行提領之方式於同日接續提領2 萬元、2 萬元、19,800元
    而將匯款提領一空。隨後丙○○、甲○因分別發現遭詐騙各
    於同日晚間9 時12分許及8 時27分許報警，並由丙○○、甲
    ○各自提出其遭詐騙所匯款之帳戶資料，始偵悉上情。
二、案經桃園縣警察局桃園分局報請臺灣桃園地方法院檢察署檢
    察官偵查後聲請簡易判決處刑。
    理  由
壹、程序部分
    按傳聞法則之重要理論依據，在於傳聞證據未經當事人之反
    對詰問予以核實，乃予排斥，惟若當事人已放棄對原供述人
    之反對詰問權，於法院審判時表明同意該等傳聞證據可作為
    證據，基於證據資料愈豐富，愈有助於真實發現之理念，並
    貫徹刑事訴訟法修法加重當事人進行主義之精神，確認當事
    人對於證據能力有處分權之制度，傳聞證據經當事人同意作
    為證據，法院認為適當者，亦得為證據。另當事人於調查證
    據時，對於傳聞證據表示「沒有意見」，而未於言詞辯論終
    結前聲明異議 (Without Objection)，應視為已有將該等傳
    聞證據採為證據之同意，此刑事訴訟法第159 條之5 定有明
    文。被告於本院審理時，對於被告以外之人於審判外之陳述
    之證據能力並未表示意見，迄本院辯論終結前，亦未爭執本
    案證據之證據能力（見本院卷第18至19頁），依刑事訴訟法
    第159 條之5 第2 項之規定，應視為被告已同意本案相關之
    傳聞證據均可作為證據，本院斟酌本案卷內之證據並非非法
    取得，亦無證明力明顯過低之情形，且經本院於審判期日依
    法進行證據之調查、辯論，被告於訴訟上之程序權，已受保
    障，前揭各該證據，均得採為證據，先予敘明。
貳、實體部分
一、訊據被告乙○○固坦承於前揭時、地，將「板信商業銀行桃
    鶯分行」上開帳戶存摺、晶片金融卡與密碼交付予依約前來
    之自稱「謝先生」成年男子等情，惟矢口否認有何幫助詐欺
    之犯行，辯稱：當時謝先生說伊的帳戶是要用來作職棒簽賭
    使用，供賭客簽賭匯款用的云云（見本院卷第20至25頁）。
    然查：
  (一)上揭被害人丙○○及被害人甲○分別遭詐騙而匯款之事實，
    業據證人即被害人丙○○、被害人甲○於警詢時陳述在卷（
    見偵查卷第32至36頁），並有「板信商業銀行業務部」97年
    4 月2 日板信業務字第0978070493號函送被告帳戶開戶資料
    與交易往來明細、被害人丙○○提供之自動櫃員機交易明細
    表、臺北縣政府警察局三重分局長泰派出所受理各類案件紀
    錄表、臺北縣政府警察局三重分局長泰派出所受理刑事案件
    報案三聯單、臺北縣政府警察局三重分局長泰派出所受理詐
    騙帳戶通報警示簡便格式表、內政部警政署反詐騙案件紀錄
    表、臺北縣政府警察局三重分局慈福派出所受理各類案件紀
    錄表、臺北縣政府警察局三重分局慈福派出所受理刑事案件
    報案三聯單、臺北縣政府警察局三重分局慈福派出所受理詐
    騙帳戶通報警示簡便格式表、內政部警政署反詐騙案件紀錄
    表、被害人甲○所提供之自動櫃員機交易明細表、金融機構
    聯防機制通報單各1 紙等附卷可稽（見偵卷第37至44、50至
    62頁），足證被害人丙○○、被害人甲○指述遭人詐騙而匯
    款與被告自白提供帳戶予他人使用之事實相符。
  (二)被告雖辯稱係提供存摺、晶片金融卡予「謝先生」以供職棒
    簽賭使用云云，然被告前揭供述適足證明其提供帳戶供人犯
    罪使用，且據被告於本院審理時所辯：伊向「謝先生」應徵
    工作的內容是要招攬賭客，由賭客匯入賭金至該帳戶內等情
    節以觀（見本院卷第21頁），則被告實僅需將收得賭金交予
    「謝先生」即可，豈需將帳戶存摺、提款卡連同密碼均交付
    「謝先生」？其雖辯稱：因「謝先生」說伊薪資要以賭金數
    額計算云云（見本院卷第21頁），惟此僅需提出存摺或交易
    明細資料即為已足，何有交付提款卡連同密碼之需？其雖又
    辯稱：「謝先生」說是公司要控管云云（本院卷第21頁），
    則大可輕易地由賭客直接匯入「謝先生」所使用帳戶以便其
    提領，焉有必要使用被告帳戶？均非合理。況觀諸被告自承
    不知該「謝先生」之真實姓名、年籍資料，又如何掌控該「
    謝先生」者使用其帳戶？準此，被告前揭所辯尚無從執為有
    利於被告之認定。
  (三)按任何人均可辦理金融帳戶存摺、金融卡使用，如無正當理
    由，實無借用他人存摺、金融卡使用之理，而金融存摺、金
    融卡及密碼亦事關個人財產權益之保障，其專有性甚高，除
    非本人或與本人親密關係者，難認有何理由可自由流通使用
    該存摺、金融卡及密碼，一般人均有妥為保管及防止他人任
    意使用之認識，縱特殊情況偶需交付他人使用，亦必深入瞭
    解用途及合理性，始予提供，且該等專有物品如落入不明人
    士手中，而未加以闡明正常用途，極易被利用為與財產有關
    之犯罪工具，而有犯罪意圖者，非有正當理由，竟徵求他人
    提供帳戶，客觀上可預見其目的，係供為某筆資金之存入，
    後再行領出之用，且該筆資金之存入及提領過程係有意隱瞞
    其流程及行為人身分曝光之用意，一般人本於一般認知能力
    均易於瞭解，報章媒體復一再披露詐騙集團為規避查緝，故
    使用他人帳戶以遂行詐欺之不法犯罪態樣，被告為一智慮健
    全、有社會經驗之成年人，對此自難諉為不知，其於本院審
    理時更自承：伊知道詐騙集團就是利用人頭帳戶來詐騙匯款
    等語（見本院卷第23頁），則被告任意交付帳戶存摺等物予
    他人，該人既有使用帳戶存摺之需，竟不思自行申辦，反大
    費周章收集他人帳戶使用，顯與一般交易常情相悖，則其用
    途實屬可疑，被告應可預見其將金融帳戶存摺、提款卡、密
    碼等物提供他人使用，將幫助他人實施財產犯罪，竟仍將其
    上開銀行帳戶存摺、金融卡及密碼交付該來路不明之人，是
    縱無證據證明被告明知該人之犯罪態樣係以該帳戶供詐欺取
    財之用，惟其顯具縱有人以其金融帳戶實施詐欺取財犯罪亦
    不違背其本意之幫助意思至明。綜上所述，本案事證明確，
    被告犯行洵堪認定，應依法論科。
二、按對於犯罪與正犯有共同之認識，而以幫助之意思，對於正
    犯資以助力，而未參與實行犯罪之行為者，即屬刑法上之幫
    助犯。本件被告基於幫助之犯意，提供前述帳戶存摺、提款
    卡及密碼予他人使用，已如前述。嗣該取得帳戶存摺、提款
    卡之「謝先生」或其轉受者與他人共同利用被告之幫助，使
    上開被害人因受施詐術而陷於錯誤，因而匯款至被告所提供
    之帳戶，雖無證據足以證明被告有參與詐欺取財罪構成要件
    之行為，但被告以幫助之犯意參與犯罪構成要件以外之行為
    ，仍應認其係詐欺取財罪之幫助犯。
三、查本件向被告取得帳戶資料之自稱「謝先生」成年男子為犯
    罪集團成員，核該集團成員所為，均係犯刑法第339 條第1
    項之詐欺取財罪。該成年犯罪集團成員間，有犯意聯絡及行
    為分擔，為共同正犯。被告基於幫助之意思，提供所有之上
    開帳戶存摺、提款卡及密碼，而對於正犯即收受者犯詐欺罪
    資以助力，所為係基於幫助普通詐欺之犯意而參與構成要件
    以外之犯行，核其所為，係犯刑法第30條第1 項前段、第
    339 條第1 項之幫助詐欺取財罪。被告以1 次提供上開銀行
    帳戶存摺、晶片金融卡與密碼行為，供正犯分別詐取2 位被
    害人之財物所用，同時觸犯前揭2 個幫助詐欺取財罪，為想
    像競合犯，應依刑法第55條規定，從一重處斷。再被告以幫
    助之意思，參與構成要件以外之行為，為幫助犯，依刑法第
    30條第2 項規定，依正犯之刑減輕之。
四、原審以被告所犯事證明確，援引刑事訴訟法第449 條第1 項
    ，刑法第339 條第1 項、第30條第1 項前段規定，除依刑法
    第30條第2 項規定減輕其刑外，並審酌被告之前科、素行，
    其犯罪行為導致犯罪追查不易，形成查緝死角，本件被害人
    有2 名，匯款進入被告帳戶內金額約59,966元，對被害人及
    社會治安之危害非輕，及犯後態度等一切情狀，量處拘役58
    日，併依刑法第41條第1 項前段諭知如易科罰金之折算標準
    ，且認被告提供犯罪集團成員使用之上開銀行帳戶存摺、晶
    片金融卡等物，因未扣案，無從證明現存在，為免將來執行
    發生困難，而不另為沒收之諭知，經核原審認事用法並無不
    當，量刑亦尚妥適。被告上訴意旨否認犯罪，指摘原判決不
    當，為無理由，應予駁回。
據上論斷，應依刑事訴訟法第455 條之1 第3 項、第368 條，判
決如主文。
本案經檢察官陳仁傑到庭執行職務。
中    華    民    國    98    年    2     月    25    日
                  刑事第九庭審判長法  官  吳為平
                                  法  官  林玉蕙
                                  法  官  蘇琬能
以上正本證明與原本無異。
不得上訴。
                                  書記官  何伊羚
中    華    民    國    98    年    2     月    25    日


司法院資訊處製作；財團法人民間司法改革基金會備份。
